臺灣高雄地方法院刑事判決　　　　　　95年度簡上字第1281號
上　訴　人　臺灣高雄地方法院檢察署檢察官
被　　　告　甲○○
上列上訴人因被告侵占案件，不服本院高雄簡易庭95年度簡字第
4971號中華民國95年9 月22日第一審刑事簡易判決（臺灣高雄地
方法院檢察署檢察官聲請簡易判決處刑案號：95年度偵字第
14904 號），提起上訴，本院管轄之第二審合議庭判決如下：
    主  文
原判決撤銷。
甲○○意圖為自己不法之所有，而侵占離本人所持有之物，處罰
金新台幣壹萬伍仟元，如易服勞役，以新台幣壹仟元折算壹日。
    事  實
一、甲○○於民國94年9 月份，向福灣企業股份有限公司（下稱
    福灣公司）貸款新台幣（下同）110 萬元，並以總價135 萬
    元，購得車號：1808─XB號自小客車（車身號碼：WF04XXGB
    B45A34803 號，下稱系爭車輛）乙輛。系爭車輛於94年11月
    17日，在高雄市○○○路某處失竊，甲○○隨即於翌日，向
    承保之泰安產物保險股份有限公司（下稱泰安保險公司）申
    請理賠，由泰安保險公司將理賠款124 萬2 千元匯入福灣公
    司於第一銀行西壢分行之帳戶內，陳嘉宏則簽署切結書予泰
    安保險公司，保證日後於尋獲系爭車輛時，將立即轉告泰安
    保險公司，及願負協助領回之義務，且因泰安保險公司已給
    付理賠款，甲○○即書立讓渡書表明將系爭車輛之所有權移
    轉予泰安保險股份公司所有。嗣甲○○於95年3 月7 日凌晨
    2 時許，在高雄市美術館附近某處，自行尋獲系爭車輛後，
    明知依讓渡書、切結書之約定，系爭車輛之所有權業已移轉
    ，且應立即通知泰安保險公司，詎其竟意圖為自己不法之所
    有，基於侵占之犯意，未通報警方及泰安保險公司，反將先
    前向其同事夏長慶所購得之車號：ZM─6003號自小客車之車
    牌拆下，懸掛於系爭車輛上，而將系爭車輛侵占入己。嗣於
    95年3 月18日凌晨零時40分許，陳嘉宏駕駛系爭車輛，行經
    國道1 號中山高速公路311 公里500 公尺處南向路段（台南
    縣安定鄉路段），因違規超速行駛，為警攔檢盤查時，發現
    車型、顏色與車籍資料不符，經警比對引擎號碼後，發現係
    失竊之贓車，始悉上情。
二、案經內政部警政署國道公路警察局第四警察隊報請台灣台南
    地方法院檢察署呈請台灣高等法院檢察署移轉臺灣高雄地方
    法院檢察署檢察官聲請簡易判決處刑。
    理  由
一、被告甲○○經合法傳喚未到庭，惟查上開犯罪事實，業據被
    告於警詢及偵查中坦承不諱，核與告訴人代理人李俊璋於警
    詢之指訴情節相符，被告自白堪信屬實，復有車險理賠申請
    書、理賠計算書、轉付款委託書、領款收據、切結書、權利
    代位行使承諾書、讓渡書、高雄市政府警察局鼓山分局車輛
    協尋電腦輸入單、汽（機）車各項異動登記書、贓物認領保
    管單等各1 份及系爭車輛照片4 幀附卷可稽，是本件事證明
    確，被告犯行堪以認定。
二、查行為後法律有變更者，適用行為時之法律。但行為後之法
    律有利於行為人者，適用最有利於行為人之法律，刑法第2
    條第1 項定有明文。又有關新舊法之比較，應就罪刑有關之
    共犯、未遂犯、想像競合犯、牽連犯、連續犯、結合犯以及
    累犯加重、自首減輕暨其他法定加減原因與加減例等一切情
    形，綜其全部罪刑之結果而為比較。至於易科罰金、易服勞
    役之折算標準，於新法施行後，應另依新法第2 條第1 項之
    規定，適用最有利於行為人之法律，不在上開應綜合比較事
    項之列，自得依其比較結果，另行適用與上開綜合比較事項
    不同之法律（最高法院95年第8 次刑事庭會議決議參照）。
    經查：
  (一)被告甲○○行為時之刑法第337 條之罪，法定罰金刑部分，
    係規定：「處500 元以下罰金」（應依修正前罰金罰鍰提高
    標準條例第1 條前段規定提高十倍），另依民國95年6 月14
    日修正刑法施行法第1 之1 條規定：「中華民國94年1 月7
    日刑法修正施行後，刑法分則編所定罰金之貨幣單位為新臺
    幣。94年1 月7 日刑法修正時，刑法分則編未修正之條文定
    有罰金者，自94年1 月7 日刑法修正施行後，就其所定數額
    提高為30倍。但72年6 月26日至94年1 月7 日新增或修正之
    條文，就其所定數額提高為3 倍。」，及修正前刑法第33條
    第5 款規定：「罰金：1 元以上」，與修正後刑法第33條第
    5 款規定：「罰金：新臺幣1 千元以上，以百元計算之。」
    ，是法定罰金刑最高額部分，修正前後均為新台幣15000 元
    ，最低限部分，則修正前為新台幣30元，修正後為新台幣
    1000元 。
  (二)又被告行為時，刑法第42條第2 項前段規定「易服勞役以1
    元以上3 元以下折算1 日。」，而其行為時之易服勞役折算
    標準，業據修正前罰金罰鍰提高標準條例第2 條前段規定，
    就其原定數額提高為100 倍折算1 日，則本件被告行為時之
    易服勞役折算標準，應以銀元300 元折算1 日，即新台幣
    900 元折算1 日。惟修正後之刑法第42條第3 項前段規定「
    易服勞役以新臺幣1,000 元、2,000 元或3,000 元折算1 日
    。」，比較修正前後之易服勞役折算標準，以修正後之規定
    ，較有利於被告。
  (三)經比較上開規定，罰金最低刑部分以行為時之法律有利於被
    告，易服勞役之折算標準，則以裁判時之法律有利於被告，
    揆諸前揭規定，易服勞役部分應適用修正後之法律，罰金最
    低刑則應適用修正前之法律。
三、核被告所為，係犯刑法第337 條之侵占離本人所持有之物罪
    。按刑法第337 條所謂「離本人所持有之物」，係指物之離
    其持有，非出於本人之意思者而言（最高法院50年台上字第
    2031號判例意旨參照），故除遺失物、漂流物外，凡非基於
    持有人之意思而喪失其本人所持有之物者，均屬「離本人所
    持有之物」。本件車牌號碼1808─XB號自用小客車原係被告
    所有，嗣遭不詳之人竊取，致脫離本人所持有，業據被告供
    述在卷，又泰安保險公司於給付理賠款後，經被告同意讓與
    ，已取得車輛之所有權，既泰安保險公司並未將系爭車輛交
    付被告持有，被告自無將該車輛「易持有為所為」之可能。
    故檢察官認被告係犯刑法第335 條第1 項之侵占罪，顯有未
    洽，惟起訴之基本社會事實同一，本院自得就此部分變更起
    訴法條加以審判。原審以被告犯罪事證明確，予以論罪科刑
    ，固非無見，惟原審未及審酌易服勞役之折算標準，應以裁
    判時之法律有利於被告，竟逕予適用修正前之規定，尚有未
    洽，至檢察官上訴意旨認被告自行尋獲所遺失之贓車後，該
    車已非遺失物，而是依被告與泰安保險公司間之約定，由其
    占有應交付泰安保險公司之物品，實難僅認涉犯侵占遺失物
    等語，雖無理由，惟原審既有上開違誤，自應由本院將原判
    決撤銷，另為適當之判決。爰審酌被告貪圖不法所有，侵占
    本件車輛，造成泰安保險公司損害甚鉅，量刑自不宜輕，惟
    其於犯後已坦承犯行，態度尚可等一切情狀，量處如主文所
    示之刑，並諭知以1000元折算1 日之易服勞役之折算標準。
四、被告經合法傳喚，無正當之理由不到庭者，得不待其陳述，
    逕行判決，刑事訴訟法第371 條定有明文。本件被告經本院
    合法傳喚，無正當理由不到庭，爰依法逕行判決，併此敘明
    。
據上論斷，應依刑事訴訟法第455 條之1 第1 項、第3 項、第
369 條第1 項前段、第364 條、第300 條、第299 條第1 項前段
，刑法第2 條第1 項、第337 條、第42條第3 項前段，刑法施行
法第1 之1 條，修正前罰金罰鍰提高標準條例第2 條，判決如主
文。
中　　華　　民　　國　　96　　年　　3　　月　　20　　日
                    刑事第六庭  審判長法　官  曾逸誠
                                      法  官  林柏壽
                                      法  官  李  蓓
以上正本證明與原本無異。
不得上訴。
中　　華　　民　　國　　96　　年　　3 　　月　　20　　日
　　　　　　　　　　　　　　　　　　　書記官  何慧娟
